【裁判字號】    97,訴,124
【裁判日期】    971031
【裁判案由】    損害賠償
【裁判全文】
臺灣基隆地方法院民事判決               97年度訴字第124號
原      告  甲○○
被      告  乙○○
                        之4
訴訟代理人  宋國城律師
受  告知人  泰安產物保險公司
法定代理人  丙○○
上列當事人間請求損害賠償事件，本院於中華民國97年10月28日
言詞辯論終結，判決如下：
    主      文
被告應給付原告新台幣玖拾參萬壹仟壹佰貳拾元，及其中新台幣
參拾柒萬捌仟捌佰伍拾伍元自民國九十七年三月二十七日起至清
償日止，按年息百分之五計算之利息，暨其餘伍拾伍萬貳仟貳佰
陸拾伍元自民國九十七年十月九日起至清償日止，按年息百分之
五計算之利息。
原告其餘之訴駁回。
訴訟費用新臺幣壹萬玖仟陸佰肆拾肆元由被告負擔新臺幣壹萬零
壹佰伍拾伍元，餘由原告負擔。
    事實及理由
甲、程序方面：
    按訴狀送達後，原告不得將原訴變更或追加他訴，但請求基
    礎事實同一者、擴張或減縮應受判決事項之聲明者，不在此
    限，民事訴訟法第255條第1項第2款、第3款定有明文。查原
    告起訴之初主張被告應給付原告新臺幣（下同）1,051,867
    元，及自起訴狀繕本送達翌日起至清償日止，按週年百分之
    5計算之利息，嗣於民國97年10月28日言詞辯論期日變更訴
    之聲明為：被告應給付原告1,801,867元，及其中1,051,867
    元自起訴狀繕本送達翌日起至清償日止，按週年百分之5計
    算之利息，其餘750,000元自民事擴張聲明狀繕本送達翌日
    起至清償日止，按週年百分之5計算之利息，核其請求之基
    礎事實同一，僅單純擴張應受判決事項聲明，揆之首揭說明
    ，其所為訴之變更應予准許。
乙、實體方面：
一、本件原告起訴主張︰
(一)被告乙○○於民國96年10月14日下午4時23分許，駕駛車號
    8E-8773號自小客車附載其妻，沿台北縣貢寮鄉台二線由宜
    蘭縣往基隆市方向行駛，於行經限速為時速60公里之台北縣
    貢寮鄉台二線102.5公里與台二丙交叉口左轉往草嶺古道時
    ，本應注意車前狀況，隨時採取必要之安全措施，而依當時
    天候為晴天日間光線充足，無障礙物且視距良好，並無不能
    注意之情事，竟疏未注意車前狀況，違規搶先左轉行駛，致
    與對向由基隆市往宜蘭縣方向行駛且已極盡注意對向車道行
    車動態之原告所駕駛車號HO-5161號自小客車發生撞擊，原
    告所駕之車前車頭、引擎室、擋風玻璃等處毀損，身體頭、
    頸部及腰椎多處受傷。爰本於侵權行為法律關係提起本訴，
    請求被告賠償原告所受損害。
(二)茲就原告請求之金額臚列說明於下：
   1.因車禍所支出之醫療費用：新台幣（下同）10,517元。
   2.相當看護費用之損害：原告自96年11月27日起至96年12月
     5日止，因車禍受傷無法自理生活，須他人照料，以全日看
     護工1日之看護費2,000元計算，被告應給付看護費18,000
     元(2,000×9＝18,000)。
   3.不能工作之損害：原告受傷前係在便利商店貨品集散中心
     從事整理及搬運之工作，原告受傷前6個月即自96年4月至
     同年9月每月平均薪資為29,409元 (原告6個月平均薪資部
     分詳後4.所述)。原告因本件車禍致心理創傷、頭暈頭疼及
     椎間盤等損傷，至少須經1年之治療、休養及復健，從而原
     告自本件車禍發生之日即96年10月14日起至97年10月13日
     為止，共12個月無法工作，因此受有工作上之損失總計352
     ,908 元 (29,409x12=352,908)。
  4. 減少勞動能力損害：
     (1)原告車禍遭撞因椎間盤滑脫自96年12月3日手術後迄今已
       10個月，除不能再於物流公司從事搬運、堆放貨品等必
       須提舉重物之工作外，亦不能久站或久坐，身體遺留永
       久無法復原之傷害，業經署立基隆醫院復健科醫師詳細
       確診後判認：「病人因於96年10月14日車禍導致上述疾
       病，造成左側坐骨神經痛，左下肢萎縮無力、麻木，無
       法正常工作，行走困難。一下肢遺存運 (動)功 (能)障
       害」，有診斷證明書足稽 (此外，原告左腳五趾因該部
       分神經受損嚴重無法回復以致全然失去知覺之現象，該
       醫師認為屬於第10級殘廢之「一足五趾均喪失機能」應
       包括於較高等級「一下肢遺存運動功能障害」之內，故
       無須再作記載)。依勞工保險條例第53條附表所定殘廢給
       付標準及喪失勞動能力表所示，原告所受之傷害係第145
       項「一下肢遺存運動障害者」之第九級殘廢，喪失百分
       之53.83之勞動能力。
     (2)原告於96年3月中旬受「才庫人力資源顧問股份有限公司
       」僱用，該公司自同年4月4日至7月6日計4次將扣除勞健
       保費用之薪資匯入原告郵局存摺。該公司殆係基於節省
       退休金或資遣費等成本之考量，對受雇員工採半年一聘
       ，乃於同年6月30日終止與原告之僱傭關係，7月1日起改
       由「宏策系統顧問有限公司」僱用，原告仍然於基隆市
       暖暖原址從事相同之工作，一直到10月中旬車禍發生為
       止，該公司自同年8月6日至11月6日亦有4次將扣除勞健
       保費用之薪資匯入原告郵局存摺，此觀諸原告郵局存摺
       薪資匯款記錄及上開兩家公司出具之扣繳憑單即明。是
       扣除頭尾不足月之上班日數，自同年4月至9月原告在6個
       月正常上班期間分向兩家公司所領取之平均薪資為29,40
       9元 (原告於起訴狀依宏策系統顧問有限公司出具8月份
       薪資條之誤載，將該月薪資25,706元亦誤載為35,706元
       ，經重算後6個月之平均薪資應更正為29,409元【30,556
       +29,832+32,834+27,845 +25,706+29,680÷6=29,409】
       ）。以每月平均薪資29,409元計算，減少勞動能力之年
       損害額為189,970元（29,409×12×53.83% =189,970，
       元以下4捨5入）。原告係53年6月29日出生，依97年5月
       14 日修正並施行之勞動基準法第54條第1項第1款規定，
       勞工強制退休年齡為65歲，自事故發生後12個月起（即
       97 年10月14日起，因本件事故發生後迄至97年10月13日
       止，已請求12個月不能工作之損失，故此段不能工作之
       期間應予扣除），計算至原告65歲強制退休時（118年6
       月29日），尚可工作年數20年，經扣除中間利息，原告
       一次請求被告賠償勞動能力減損之金額為2,586,649元[
       計算式為：189,970×13.00000000（此為年別單利5%複
       式霍夫曼計算法20年之係數）=2,586,649]。惟原告就此
       部分僅請求920,442元。
  5.精神賠償：原告之配偶於多年前亡故，獨留原告隻身工作扶
    養1名猶在念小學之幼子，今因被告過失致使原告遭受椎間
    盤突出、左腳麻痺及肌肉萎縮等難治之重大傷害，不僅行動
    無力，不能提負重物，且無法久坐或久站，日後需長期接受
    復健與消炎藥物治療，需無端忍受苦痛，而左腳神經受損肌
    肉萎縮之部分，往後隨時有惡化之可能，宛如一顆潛藏的炸
    彈，對精神形成強大的威脅，實非筆墨所能形容。原告復因
    上述身體上之傷害，終日受耳鳴、頭痛困擾，睡眠品質不佳
    ，身心疲憊不堪、情緒易怒、煩躁焦慮，常莫名感覺全身癱
    瘓不能動彈，遭被告駕車衝撞後的恐懼感，深深影響原告之
    生活，眼觀來日工作因體傷難有著落，幼子仍須有收入加以
    養育，令原告精神上確實痛苦不已，故請求被告賠償慰撫金
    50萬元。
  6.以上合計共1,801,867元。
(三)併為聲明：被告應給付原告1,801,867元，及其中1,051,867
    元自起訴狀繕本送達翌日起至清償日止，按年息5%計算之利
    息，暨其餘750,000元自民事擴張聲明狀繕本送達翌日起至
    清償日止，按年息百分之5計算之利息。
二、被告求為判決：原告之訴駁回。其答辯意旨略以：
(一)本件車禍原因經送臺灣省車輛行車事故覆議委員會覆議結果
    ，認為「甲○○駕駛自小客車，行經閃黃燈號誌交叉路口，
    未減速慢行，且未注意車前狀況，為肇事次因。」是本件車
    禍之發生被告固有過失，惟原告駕駛自小客車，行經閃黃燈
    號誌交叉路口，未減速慢行，且未注意車前狀況，是原告對
    本件車禍之發生非無過失，應適用過失相抵規定減輕或減免
    被告之賠償責任。
(二)原告主張醫療費用10,517元部分，被告不爭執。
(三)原告主張看護費用18,000元部分，被告對於看護天數9日不
    爭執，但原告實際係由其婆婆看護，而非雇請專業之看護人
    員看護，豈能按與專業看護人員同等之1日看護費用2,000
    元計算？
(四)原告主張不能工作損害352,908元部分，被告否認原告本件
    車禍發生前之6個月平均薪資為29,409元，且原告不能工作
    之日數應委由專業之醫學機構鑑定，而非聽憑主治醫師之主
    觀意見。
(五)原告主張減少勞動能力損害920,442元部分，被告否認原告
    因本件車禍致有第9級之殘廢，且原告有無減少勞動能力應
    委由專業之醫學機構鑑定，而非聽憑主治醫師之主觀意見。
(六)原告主張精神上損害賠償50萬元部分，被告認為原告此部分
    之請求金額過高。
三、原告主張：被告乙○○於96年10月14日下午4時23分許，駕
    駛前揭車號自小客車附載其妻，沿台北縣貢寮鄉台二線由宜
    蘭縣往基隆市方向行駛，於行經限速為時速60公里之台北縣
    貢寮鄉台二線102.5公里與台二丙交叉口左轉往草嶺古道時
    ，本應注意車前狀況，隨時採取必要之安全措施，而依當時
    天候為晴天日間光線充足，無障礙物且視距良好，並無不能
    注意之情事，竟疏未注意車前狀況，違規搶先左轉行駛，未
    讓直行車先行，致與對向由基隆市往宜蘭縣方向行駛之原告
    所駕駛前揭車號自小客車發生撞擊，致原告所駕之前揭車號
    車輛前車頭、引擎室、擋風玻璃等處毀損，原告亦受有頭、
    頸部及腰椎多處傷害等情，業據提出臺灣省臺北縣區車輛行
    車事故鑑定委員會97年1月14日北縣鑑字第0965181532號函
    附之鑑定意見書、長庚紀念醫院基隆分院診斷證明書、估價
    單等件為證，並有臺北縣政府警察局瑞芳分局97年5月12 日
    北縣警瑞交字第0970009878號函附之道路交通事故調查報告
    表、談話筆錄、現場照片等件在卷可稽，被告對於其有駕駛
    過失亦不爭執，原告此部分之主張自堪信為真實。惟被告抗
    辯：原告駕駛前揭車號自小客車，行經閃黃燈號誌交叉路口
    ，未減速慢行，且未注意車前狀況，亦有過失等語，本件車
    禍經再送臺灣省車輛行車事故覆議鑑定委員會鑑定結果認定
    ：「一乙○○駕駛自小客車，行經閃光黃燈號誌交岔路口，
    搶先左轉，未讓直行車先行，為肇事主因。二甲○○駕駛自
    小客車，行經閃黃燈號誌交叉路口，未減速慢行，且未注意
    車前狀況，為肇事次因。」有該覆議鑑定委員會97年6月17
    日覆議字第0976202247號函附之覆議意見書附卷足憑，是
    本件原告既有駕駛自小客車，行經閃黃燈號誌交叉路口，未
    減速慢行，且未注意車前狀況之駕駛過失，而為本件車禍之
    肇事次因，被告抗辯原告就本件車禍之發生與有過失，應為
    可取。而依事發當時二車行進情形為被告車輛為轉彎車，原
    告車輛為直行車之情狀，認原告車輛行經閃黃燈號誌交岔路
    口，未減速慢行，且未注意車前狀況應負百分之40之過失責
    任，被告轉彎車未讓直行車先行而搶先左轉則應負百分之60
    之過失責任。
四、按「因故意或過失，不法侵害他人之權利者，負損害賠償責
    任。」；「不法侵害他人之身體或健康者，對於被害人因此
    喪失或減少勞動能力或增加生活上之需要時，應負損害賠償
    責任。」；「不法侵害他人之身體、健康、名譽、自由、信
    用、隱私、貞操，或不法侵害其他人格法益而情節重大者，
    被害人雖非財產上之損害，亦得請求賠償相當之金額。」，
    民法第184 條第1 項前段、第193 條第1 項、第195 條第1
    項前段分別定有明文。本件被告駕車撞擊原告致其受有上開
    傷勢，被告之行為與原告之受傷間，自有相當因果關係，被
    告自應負侵權行為損害賠償之責，從而原告依前揭法條之規
    定，訴請被告賠償其損害，即屬於法有據。茲於原告聲明範
    圍內，審酌其請求損害賠償範圍應否准許，茲分述如下：
(一)醫療費用：
    原告主張因本件車禍共支出醫療費用10,517元，並提出由長
    庚紀念醫院基隆分院出具之醫療費用收據等件為證，被告對
    此亦不爭執，故原告此部分之請求，為有理由，應予准許。
(二)相當於看護費用之損害部分：
  1.按親屬代為照顧被害人之起居，固係基於親情，但親屬看護
    所付出之勞力並非不能評價為金錢，雖因二者身分關係而免
    除被害人之支付義務，惟此種基於身分關係之恩惠，自不能
    加惠於加害人。故由親屬看護時雖無現實看護費之支付，仍
    應認被害人受有相當於看護費之損害，得向上訴人請求賠償
    ，始符公平原則，有最高法院94年臺上字第1543號判決可參
    。
  2.原告主張其自96年11月27日起至96年12月5日止，因車禍受
    傷無法自理生活，須他人照料，以全日看護工1日之看護費
    2,000元計算，被告應給付看護費18,000元 (2,000×9＝18
    , 000)。被告對於原告因本件車禍，自96年11月27日起至96
    年12月5日止 (共9日)無法自理生活，須賴親人全程照料、
    看護一節並不爭執，然辯稱原告實際係由其婆婆照料應不得
    依專業看護人員之水準計算看護費云云。惟原告因本件車禍
    受有前開傷害，而需有人全日照顧其生活起居之必要，雖因
    其由親友代為照顧，而免除看護費用之支付，但此基於身分
    關係之恩惠，自不能加惠於被告，故被告仍有賠償原告看護
    費用之義務，且觀諸長庚紀念醫院基隆分院9 7年5月27日長
    庚院基法字第107號函附之病患服務人員之酬勞及工作內容
    說明，病患服務人員全日班係以2,100元計算，且衡諸現今
    社會行情，其金額尚稱合理 (因原告非長期處於無法自理生
    活，自無可能引進外籍監護工，故不可能按月計算看護費)
    ，原告僅請求1日以2,000元計算，已低於專業看護人員之報
    酬。是原告請求被告賠償上開需看護期間內相當於看護費用
    之損害18,000元 (2,000×9＝18,000)，為有理由，應予准
    許。
(三)不能工作之損害：
    原告主張受傷前係受才庫人力資源顧問股份有限公司、宏策
    系統顧問有限公司僱用，在便利商店貨品集散中心從事整理
    、搬運之工作，本件車禍前之6個月平均薪資為29,409元，
    原告因本件車禍自96年10月14日起至97年10月13日止，無法
    工作，受有不能工作之薪資損害352,908元，並據提出才庫
    人力資源顧問股份有限公司、宏策系統顧問有限公司薪資條
    、扣繳憑單及郵政存簿儲金簿為證。被告否認原告在受傷前
    6個月之平均薪資為29,409元，至於是否不能工作及其期間
    應由專業醫療機構判斷，本院乃函詢長庚紀念醫院基隆分院
    原告因本件車禍受傷，約自車禍受傷後若干時日始能回復正
    常之工作能力？據復以：「金女士於96年10月14日因車禍致
    其頸部及腰部疼痛至本院急診就醫，並於11月27日住院，12
    月3日行顯微鏡腰椎間盤突出移除手術治療，於12月5日出院
    ，病患住院期間因無法自理生活而有需人協助照護日常生活
    之必要，又病患自病發起至治療至今已超過半年，雖經復健
    治療，其仍有感覺異常之問題，其最近一次回診為97年5月
    15日，病患可獨立行走不需支持，但左下肢麻痺感持續，據
    病患敘述其無法行走太久，亦無法搬重物，故該傷勢影響其
    於便利商店貨物集散中心從事整理、搬運之工作，至於何時
    回復正常工作能力醫學上無法判定之。」等語，有財團法人
    長庚紀念醫院基隆分院97年7月29日長庚院基法第167號函1
    紙可參，復參諸卷附之由行政院衛生署基隆醫院於97年9月
    11日出具之診斷證明書，其醫師囑言欄項下明載：「病人因
    於96年10月14日因車禍導致上述疾病，造成左側坐骨神經痛
    ，左下肢萎縮無力、麻木，無法正常工作，行走困難。一下
    肢遺存運動障害。」原告於本件車禍近1年至行政院衛生署
    基隆醫院門診，經醫生診斷後仍認為無法正常工作，行走困
    難，故原告主張因本件車禍發生後之1年內無法回復正常工
    作，應堪採信；又原告主張其受傷前之6個月平均薪資為
    29,409元，亦據提出才庫人力資源顧問股份有限公司、宏策
    系統顧問有限公司薪資條及郵政存簿儲金簿為證，觀諸才庫
    人力資源顧問股份有限公司4月份之薪資條所示，原告在4
    月份之薪資總額為30,556元，實發薪資為29,948元、5月份
    之薪資條所示，原告在5月份之薪資總額為29,832元，實發
    薪資為29, 224元、6月份之薪資條所示，原告在6月份之薪
    資總額為32, 834元，實發薪資為32,226元；宏策系統顧問
    股份有限公司7月份之薪資條所示，原告在7月份之薪資總額
    為27,845元，實發薪資為27,237元、8月份之薪資條所示，
    原告在8月份之薪資總額為25,706元，實發薪資為25,098元
    、9月份之薪資條所示，原告在9月份之薪資總額為29,680
    元，實發薪資為29,315元，核與卷附才庫人力資源顧問股份
    有限公司、宏策系統顧問有限公司各類所得扣繳暨免扣繳憑
    單之金額大致相符 (被告抗辯應以該2公司96年之扣繳憑單
    所示之薪資總額除以12個月，始為原告96年度之平均月薪資
    云云，顯與原告提出之薪資條與薪資入帳明細不符，難以採
    信)，且再比對原告所提出之郵政存簿儲金簿，分別在96年5
    月4日、96年6月6日、96年7月6日、96年8月6日、96年9月6
    日、96年10月5日分別有「薪資」29,948元、29,224元、32,
    226元、27,23 7元、25,098元、29,315元匯入原告之郵政存
    簿儲金簿，而各該匯入之薪資核與原告上開薪資條所載之實
    發薪資金額相符，且均係在當月薪資條之翌月5日前後匯入
    ，且96年11月6日尚有「薪資」6,889元匯入原告之郵政存簿
    儲金簿，而96年11月6日匯入之薪資即為原告在96年10月份
    之薪資 (因本件車禍發生在96年10月14日，原告10月份之工
    作未足月，故薪資較之前為少)，是原告主張其在本件車禍
    發生前係在宏策系統顧問股份有限公司任職，且其在本件車
    禍發生前之6個月平均工資為29,409元 (30,556+29,832+32,
    834+27,845 +25,706+29,680÷6=29,409)，亦堪採信。故原
    告請求被告賠償不能工作之損害在352,908元 (29,409×12
    ＝352,908)範圍內，為有理由，應予准許。
(四)減少勞動能力損害：
    原告主張因本件車禍受有上開傷害，經行政院衛生署基隆醫
    院醫師診斷結果，認定原告一下肢遺存運動障害，屬於第九
    級殘廢，以原告受傷前之最近6個月平均薪資29,409元計算
    ，參照勞工保險條例殘廢等級第九級所喪少勞動能力程度53
    ．83%，他日重新工作每年勢必減少189,970元，原告係53年
    6月29日出生，車禍後之1年即自97年10月14日起至65歲強制
    退休之日止，共計有20年，依民法第193條規定請求被告一
    次支付，依霍夫曼式計算法扣除依法定利率計算之中間利息
    ，被告應1次給付原告2,586,649元，惟原告就此僅請求920,
    442元，並據提出由行政院衛生署基隆醫院出具之診斷證明
    書為證。本院觀諸原告提出由行政院衛生署基隆醫院出具診
    斷證明書所載，原告符合勞工保險殘廢給付標準表第145項
    障害項目「一下肢遺存運動障害者」之情況，且原告所遺存
    之一下肢運動障害，終其一生均無法痊癒，原告自於勞動年
    齡（勞工於滿65歲強制退休）之期間內，受有減少勞動能力
    之損害；而依勞工保險殘廢給付標準表所示，原告一下肢遺
    存運動障害，其殘廢等級為9，依各殘廢等級喪失或減少勞
    動能力比率表為喪失53.83%之勞動能力。又原告因本件車禍
    受傷前之每月平均薪資有29,409元，亦如前述，則原告自97
    年10月14日起 (97年10月13日以前原告已請求如前所述之不
    能工作損失）至118年6月28日退休之前 (按原告係53年06月
    29日出生)，計有20年8個月又15日，約20. 7年 (20又255
    ／360)受有減損工作能力之損失，以霍夫曼係數14．0
    0000000扣除中間利息，原告此期間之勞動能力損失為2,748
    ,119 元【計算式：29,409元（每月薪資）×12個月＝352,9
    08元；352,908元×53.83%＝189,970元】，總計原告因減少
    勞動能力，而於現在得一次請求賠償之金額，依年別百分之
    5複式霍夫曼計算法（第1年不扣除中間利息）計算，為1899
    70+189970/(1+0.05*1)+189970/(1+0.05*2)+ 00000000/(1+
    0.05*3)+189970/(1+0.05*4)+189970/(1+0.05*5)+ 0 00000
    00000/(1+0.05*6)+189970/(1+0.05*7)+189970/(1+0.05*8*
    8)+ 189970/(1+0.05*9)+189970/(1+0.05*10)+189970/(1+0
    .05*11)+ 189970/(1+0.05*12)+189970/(1+0.05*13)+18997
    0/(1+0.05*14) +189970/(1+0.05*15)+189970/(1+0.05*161
    6)+189970/(1+0.05*17)+189970/(1+0.05*18)+189970/(1+0
    .05*19)+0. 0000000000000000*(189970/(1+0.05*20)-1899
    70/(1+0.05*19)) ]=2,748,119，惟原告此部分僅請求920,4
    42元，並未逾越2,748,119元，為有理由，應予准許。
(五)精神賠償：
    按慰撫金之多寡，應斟酌雙方之身分、地位、資力與加害之
    程度及其他各種情形核定相當之數額，亦即金額是否相當，
    自應依實際加害情形與被害人所受之痛苦及雙方之身分、地
    位、經濟狀況等關係決定之。本件原告因被告之侵權行為，
    受有第五腰椎與第一薦椎椎間盤突出之傷害，因而造成左側
    坐骨神經痛，左下肢萎縮無力、麻木，行走困難，有一下肢
    遺存運動傷害，無論肉體及精神上均受有痛苦，原告自得請
    求精神慰藉金。本院斟酌原告之年齡、傷勢、身心所受折磨
    及審酌兩造之身分、地位、經濟能力等一切情狀，認原告請
    求之非財產上損害賠償即慰撫金500,000元，尚嫌過高，應
    予核減為250,000元，始屬公允，逾此數額之請求，則無理
    由。
(六)從而，原告因本件車禍所受之損失合計1,551,867元 (計算
    式：10,517＋18,000＋352,908＋920,442＋250,000＝1,551
    ,867）。
五、按損害之發生或擴大，被害人與有過失者，法院得減輕賠償
    金額或免除之，民法第217條前段定有明文。本件被告與原
    告就本件事故發生之過失比例應為4:6，已如上述，爰依此
    比例減輕被告之賠償金額。是原告所得請求之金額經依過失
    比例扣減後分別為931,120元 (1,551,867×60% =931,120 )
    。
六、按給付有確定期限者，債務人自期限屆滿時起，負遲延責任
    。給付無確定期限者，債務人於債權人得請求給付時，經其
    催告而未為給付，自受催告時起，負遲延責任。其經債權人
    起訴而送達訴狀，或依督促程序送達支付命令，或為其他相
    類之行為者，與催告有同一之效力。又遲延之債務，以支付
    金錢為標的者，債權人得請求依法定利率計算之遲延利息。
    民法第229 條第1 項、第233 條第1 項分別定有明文。查本
    件原告因被告侵權行為受有損害，得請求被告賠償損害，已
    如前述，惟被告給付損害賠償之義務，並非定有確定期限，
    必待原告催告而未為給付，被告始負遲延責任，本件原告係
    以起訴方式請求被告給付損害賠償，依法原告得請求自起訴
    狀繕本及民事擴張聲明狀送達之翌日起依年率百分之5計算
    之法定遲延利息。
七、縱上各述，原告基於侵權行為損害賠償請求權，訴請被告賠
    償原告931,120元，及其中378,855元自起訴狀繕本送達翌日
    即97年3月27日起至清償日止，按年息百分之5計算之利息，
    暨其餘552,265元自民事擴張聲明狀繕本送達翌日即97年10
    月9日起至清償日止，按年息百分之5計算之利息範圍內，為
    有理由，應予准許，逾此範圍之請求，則無理由，應予駁回
    。
八、據上論結，原告之訴為一部有理由、一部無理由，依民事訴
    訟法第79條、87條第1項、第390條第2項、第392條第2項，
    判決如主文。
中    華    民    國    97    年    10    月    31    日
                  民事庭法  官  徐世禎
以上正本係照原本作成。
對於本件判決如有不服，應於收受送達後20日內向本院提出上訴
書狀，敘述上訴之理由，上訴於臺灣高等法院，並按他造當事人
之人數附具繕本。
中    華    民    國    97    年    10    月    31    日
                        書記官  周素秋


司法院資訊處製作；財團法人民間司法改革基金會備份。
